【裁判字號】    97,交聲,21
【裁判日期】    970630
【裁判案由】    違反道路交通管理處罰條例聲明異議
【裁判全文】
臺灣新竹地方法院交通事件裁定          97年度交聲字第21號
移送機關  交通部公路總局新竹區監理所
異議人即
受處分人  甲○○
上列異議人即受處分人因違反道路交通管理處罰條例案件，對於
交通部公路總局新竹區監理所中華民國96年11月30日竹監營字第
裁50—E00000000—1、裁50—E00000000—2、裁50—E00000000
號違反道路交通管理事件裁決處分聲明異議，本院裁定如下：
    主  文
原處分關於甲○○違反汽車駕駛人，駕駛汽車有在道路上蛇行、
駕車行經有燈光號誌管制之交岔路口闖紅燈及有違反道路交通管
理處罰條例之行為，經交通勤務警察制止時，拒絕停車接受稽查
而逃逸部分均撤銷。
甲○○汽車所有人，因汽車駕駛人駕駛汽車有在道路上蛇行，處
罰鍰新臺幣壹萬貳仟元；又因汽車駕駛人行經有燈光號誌管制之
交岔路口闖紅燈，處罰鍰新臺幣壹仟捌佰元；又因汽車駕駛人行
經有燈光號誌管制之交岔路口闖紅燈，處罰鍰新臺幣壹仟捌佰元
；又因汽車駕駛人，駕駛汽車有違反本條例之行為，經交通勤務
警察制止時，拒絕停車接受稽查而逃逸，處罰鍰新臺幣仟元。
其餘異議駁回。
    理  由
一、按受處分人，不服主管機關所為之處分，得於接到裁決書之
    翌日起20日內，向管轄地方法院聲明異議。又交通法庭認為
    聲明異議無理由者，應以裁定駁回之，道路交通管理處罰條
    例第87條第1 項、道路交通案件處理辦法第19條分別定有明
    文。
二、次按汽車駕駛人，駕駛汽車在道路上蛇行，或以其他危險方
    式駕車者，處新臺幣6000元以上24000元以下罰鍰，並當場
    禁止其駕駛；又汽車駕駛人有第一項第一款、第二款或前項
    行為者，並吊扣該汽車牌照三個月，此為道路交通管理處罰
    條例第43條第1 項第1 款、第4 項前段分別定有明文。次按
    行車管制號誌之圓形紅燈，係車輛面對圓形紅燈表示禁止通
    行，不得超越停止線或進入路口，此為道路交通標誌標線號
    誌設置規則第206 條第5 款定有明文；又汽車駕駛人，行經
    有燈光號誌管制之交岔路口闖紅燈者，處新臺幣1800元以上
    5400元以下罰鍰，此亦為道路交通管理處罰條例第53條定有
    明文。又按汽車駕駛人，駕駛汽車有違反本條例之行為，經
    交通勤務警察或依法令執行交通稽查任務人員制止時，不聽
    制止或拒絕停車接受稽查而逃逸者，除按各該條規定處罰外
    ，處新臺幣三千元以上六千元以下罰鍰，此亦有道路交通管
    理處罰條例第60條第1 項規定甚明。再者，違反道路交通管
    理處罰條例之處罰，受舉發違反道路交通管理事件之受處罰
    人，認為受舉發之違規行為應歸責他人者，應於舉發違反道
    路交通管理事件通知單應到案日期前，檢附相關證據及應歸
    責人相關證明文件，向處罰機關告知應歸責人，處罰機關應
    即另行通知應歸責人到案依法處理。逾期未依規定辦理者，
    仍依本條例各該違反條款規定處罰，道路交通管理處罰條例
    第85條第1 項亦定有明文。
三、原處分意旨略以：異議人即受處分人甲○○所有車牌號碼JQ
    5—251號重型機車經人騎乘於民國96年8 月26日23時16分許
    ，行經新竹縣竹北市○○○路與福興路東一段時，有駕車行
    經有燈光號誌管制之交岔路口闖紅燈之違規行為，經警當場
    指示停車受檢，惟該騎乘機車之人拒絕停車接受稽查而逃逸
    ，並於同日23時19分許，行經新竹縣竹北市○○○路、嘉興
    路207 巷時，有在道路上蛇行及駕車行經有燈光號誌管制之
    交岔路口闖紅燈之違規行為，經新竹縣警察局保安隊警員乙
    ○○以汽車所有人甲○○為受處分人，認有違反道路交通管
    理處罰條例第43條第1 項第1 款、第53條第1 項及第60條第
    1 項規定之事實逕行舉發，異議人於應到案日期前提出申訴
    ，惟未告知實際騎乘機車之違規駕駛人姓名、身分證統一編
    號及住址，經原處分機關函詢新竹縣政府警察局結果，仍認
    確有前開違規行為，乃依道路交通管理處罰條例第7 條之2
    第4 項、第43條第1 項第1 款、第53條第1 項及第60條第1
    項之規定，於96年11月30日以竹監營字第裁50—E00000000
    、裁50—E00000000—1及裁50—E00000000—2號裁決書分別
    裁處受處分人罰鍰新臺幣（下同）1800元、3000元（合計為
    4800元）、12000 元、1800元（合計為13800 元），並分別
    依同條例第63條之規定記違規點數4 點、6 點、依同條例第
    43條第5 項之規定施以道路安全講習3 個月，另依同條例第
    43條第4 項之規定吊扣汽車牌照3 個月。受處分人於96年12
    月6 日收受前揭裁決書後，於96年12月18日聲明異議。
四、聲明異議意旨略以：我沒有住在新竹，車子我也沒有使用，
    當時車子是放在新竹住家的地下室，但是因為車況不好，有
    一段時間都沒有人騎，是最近經過修繕以後才可以騎。違規
    單所指違規時間當天，家中並無人騎乘該機車外出，但卻遭
    警方連續逕行舉發，且未附舉證之照片或錄影事證，爰依法
    聲明異議，請求撤銷原處分等語。
五、經查：
（一）本件異議人甲○○所有車牌號碼JQ5—251號重型機車經人
      騎乘於96年8 月26日23時16分許，行經新竹縣竹北市○○
      ○路與福興路東一段時，有駕車行經有燈光號誌管制之交
      岔路口闖紅燈之違規行為，經警當場指示停車受檢，惟該
      騎乘機車之人拒絕停車接受稽查而逃逸，並於同日23時19
      分許，行經新竹縣竹北市○○○路、嘉興路207 巷時，有
      在道路上蛇行及駕車行經有燈光號誌管制之交岔路口闖紅
      燈之違規行為，經新竹縣警察局保安隊警員乙○○以上開
      違規情形為由掣單逕行舉發，應到案日期為96年9 月10日
      前，而異議人於該到案日前未依道路交通管理處罰條例第
      85條第1 項之規定檢附相關證據及應歸責人相關證明文件
      ，向原處分機關告知應歸責之人，經原處分機關依同條例
      第85條第1 項之規定逕以異議人為受處分人裁罰之事實，
      有新竹縣警察局竹縣警交字第E00000000 號及第E0000000
      0 號舉發違反道路交通管理事件通知單各1 份、交通部公
      路總局新竹區監理所竹監營字第裁50—E00000000 號、裁
      50—E00000000—1號及裁50—E00000000—2號違反道路交
      通管理事件裁決書各1 份在卷足稽。又證人即本件舉發警
      員乙○○於本院調查時到庭具結後證稱：當時發現駕駛人
      也就是在庭的黃文杰（即異議人甲○○之子），他有闖紅
      燈，我們巡邏車開過去要攔查他，已經在他車子旁邊，我
      將窗戶搖下來，說要攔停，當時是另外一位同事楊建勳開
      車，我坐在副駕駛座，我叫黃文杰停車，他不理我，就加
      速逃逸，當時他後面還有搭載一位小姐，而且當時黃文杰
      是戴半截式的安全帽，記憶中是黑色的，黃文杰加速逃逸
      ，當時是在嘉興路，他就轉進去巷子，又轉到自強南路，
      然後又轉到巷子裡面去，因為我們是巡邏車追機車不好追
      ，而且怕他們發生危險，我有用擴音器喊，如果不停車，
      回去會逕行舉發，會罰的很重，但他們還是沒有停，我們
      就沒有繼續追。（你怎麼會發現這臺車有違規？）我們是
      在他的後面，發現他們闖紅燈的時候，就上前要攔停。（
      當時你從副駕駛座把窗戶搖下來時，黃文杰騎乘機車就在
      你的車旁嗎？）是。當時他是戴半截式安全帽，我依他的
      身材及他的側面，我認為就是在庭上的黃文杰。（你之所
      以會製作兩份違規單是因為該部機車駕駛人有兩次路口都
      有闖紅燈的行為？）是，先在福興東路那邊發現，他們逃
      逸到自強南路，在兩個路口都有闖紅燈之行為等語明確。
      而交通警員掣單舉發違反道路交通管理處罰條例所列之違
      規事實，本質上為行政處分，係公務員基於職務上權力，
      依法就特定之具體事件所為具有公法上效果之單方行政行
      為，基於公務員為公法上行為具有公信力之原則，該行政
      處分當可被推定為真正，其據以依法處分之事實亦應認定
      為正確無誤。此觀行政罰法第7 條第1 項固規定：「違反
      行政法上義務之行為非出於故意或過失者，不予處罰。」
      ，惟同法第1 條但書規定：「其他法律有特別規定者，從
      其規定。」，而道路交通管理處罰條例第85條第4 項規定
      ：「依本條例規定逕行舉發或同時併處罰其他人之案件，
      推定受逕行舉發人或該其他人有過失」，益將上開有關逕
      行舉發之法定效力予以明文化，即依上開法條意旨，受處
      分人既經逕行舉發違規，即經推定為有過失，此即屬行政
      罰法第1 條但書所稱之特別規定。另依道路交通管理處罰
      條例科處行政罰事件，依據公法爭議之舉證責任分配法則
      ，固應先由行政機關就其業已履踐相關正當法律程序，以
      及人民應受處罰之客觀違反法令行為，負證明之責，受處
      罰人就行政機關已為相當證明之前開事項，若主張欠缺主
      觀歸責條件或為其他抗辯，亦須就其所辯提出反證。惟行
      政機關對於前開應為舉證事項，並非不得以執行查察取締
      勤務人員，依據調查人證之程序，使就親歷事實提供不可
      替代之證明方法。受處罰人就該證人所述見聞經過之真實
      性倘有質疑，除依法定交互詢問程序加以檢驗外，亦不得
      僅因證人之個人身分、地位或與當事人之關係而謂其不得
      作證，或憑己意指為必須代以其他特定之證據方法，此在
      證人業已具結願依偽證罰則擔保證言可信之場合，尤屬當
      然。本件異議人既未就執勤員警之舉發有誤提出相關證據
      以供調查，本院復查無何證據足資證明證人乙○○有捏造
      事實違法取締之情事，則執勤警員本其維護交通秩序、公
      眾安全職責所為之舉發，自應受到合法、正確之推定。況
      且證人乙○○與異議人素不相識，復無怨隙，應無甘冒觸
      犯偽證之罪責，故意構詞誣陷異議人之必要。況且，依證
      人乙○○所述舉發經過，渠係在後面目睹上揭機車經人騎
      乘先有闖紅燈之違規行為，渠即自後追趕，追上之後，證
      人乙○○從副駕駛座搖下車窗，要求騎乘機車之駕駛人停
      車，當時該機車就在其旁邊，之後該機車未停，又加速逃
      逸，轉進巷子，又轉到自強南路，再轉到巷子等經過情形
      ，已如前述，足見當時證人乙○○當時曾一度和該機車係
      緊鄰，距離甚近，且已在後追趕一段時間，則渠自可清楚
      目見違規車輛之車號、車型、顏色及駕駛人，而證人乙○
      ○對該違規機車當時行駛情況、路線等情節均能仔細描述
      ，顯然證人乙○○對舉發經過確有深刻印象、清悉記憶無
      訛，是證人乙○○前揭所證述內容確為實情，堪予採信。
（二）異議人雖以上揭情詞置辯，證人即異議人之子黃文杰亦證
      述：我們家當時有2 部機車，1 部是這臺，另外還有1 部
      ，我平常用的是另外1 部，這部機車一直閒置在地下室，
      都沒有使用。我媽媽是住在桃園縣龜山鄉，新竹家中還有
      我弟弟，他未滿18歲。事發當天我是在家中上網，沒有出
      去等語在卷，然觀證人黃文杰係於97年2 月18日在本院調
      查時，對其於事發當日即96年8 月26日晚上之作息情形證
      述：我母親25日晚上有回來，一直到26日晚上9 點才離開
      ，我母親離開之後，我就洗澡，洗了大約15分鐘，洗到大
      概10點，就在電腦前面開始上網，一直到大約12點半才下
      線，這中間我有起身去上廁所，但是幾點幾分不記得，有
      2、3次等語之內容，足見其對作息狀況之陳述鉅細靡遺，
      毫不遲疑，然斯時距離事發當日已相距近6 月，證人黃文
      杰卻猶仍如數家珍；而證人黃文杰又自承：當時並沒有特
      別紀錄下來等語在卷，則苟證人黃文杰於事發當日確未騎
      車出門，衡情其對並不特殊之某日特定時間之作息狀況，
      在未有特殊紀錄之輔助下，應不致記憶如此清楚，然其卻
      能於本院調查時如此順暢陳述，毫無需要思索及回憶之處
      ，實乃與常情不符。又證人黃文杰雖復證稱：我們是公寓
      式住家，出入都有攝影，應該是可以調閱等語，然其卻未
      於申訴當時提出此點，反遲至本院調查時方陳述上情，是
      其上揭所證述內容亦乏積極證據以資佐證。從而，證人乙
      ○○明確證述事發當日所見到騎乘前述機車有上揭違規行
      為之人即為證人黃文杰等情，已如前述，而證人黃文杰亦
      無法提出積極證據供本院查證其所證述內容確為實情，甚
      且，其所證述上揭內容之經過情形又與常情有違，是以應
      認證人黃文杰所證述上情難認為真實而能憑採，是尚無法
      據此為有利異議人之認定。
（三）綜上所述，異議人所有前揭重型機車經其子黃文杰騎乘而
      確有上開違規之事實，洵堪認定。
六、綜上所述，異議人前揭所辯難認可採，本案事證明確。而本
    件交通違規之汽車駕駛人為證人黃文杰等情，已如前述，然
    本件異議人於接受舉發違反道路交通管理事件通知單後，應
    於舉發通知單所示之應到案日期前，向處罰機關告知違規駕
    駛人，然異議人並未於規定時間內告知，故本件原處分機關
    以異議人為車輛所有人，故據以為處罰對象加以逕行舉發，
    於法自無不合。又本件原處分機關以異議人為汽車所有人，
    因汽車駕駛人有上述違規情事，依道路交通管理處罰條例第
    43條第1 項第1 款、第53條第1 項及第60條第1 項之規定，
    分別裁處異議人罰鍰1800元、3000元（合計為4800元）、
    12000 元、1800元（合計為13800 元），並分別依同條例第
    63條之規定記違規點數4 點、6 點，另依同條例第43條第4
    項、第5 項之規定吊扣汽車牌照3 個月及施以道路安全講習
    3 個月等情，固非無見，惟道路交通管理處罰條例第43條第
    5 項之道路交通安全講習及同條例第63條第1 項第1 款加記
    違規點數之規定均係以汽車駕駛人為對象，本件異議人並非
    為實際之汽車駕駛人，原處分機關對其裁決需接受道路交通
    安全講習及併予記違規點數，均難認為允洽，從而異議人所
    為上揭異議內容雖無理由，然原處分既有不當，自應由本院
    將原處分此部分撤銷，依上述道路交通管理處罰條例及違反
    道路交通管理事件統一裁罰基準表之規定，對異議人裁處如
    主文第2 項所示，以資適法。至原處分關於吊扣異議人所有
    上揭重型機車之汽車牌照3 個月部分，原處分機關係依道路
    交通管理處罰條例第43條第4 項之規定予以裁處，核無違誤
    ，此部分異議為無理由，應予駁回。
據上論斷，應依道路交通案件處理辦法第19條、第20條前段，裁
定如主文。
中    華    民    國    97    年    6     月    30    日
                  交通法庭    法  官    楊惠芬
以上正本證明與原本無異。
如不服本裁定，應於裁定送達後5日內向本院提出抗告狀。
中    華    民    國    97    年    6     月    30    日
                              書記官    張懿中


司法院資訊處製作；財團法人民間司法改革基金會備份。
